【裁判字號】    99,抗,1011
【裁判日期】    990906
【裁判案由】    聲請定其應執行刑
【裁判全文】
臺灣高等法院刑事裁定                  99年度抗字第1011號
抗 告 人
即受刑人  甲○○
上列抗告人因聲請定其應執行刑案件，不服臺灣板橋地方法院中
華民國99年7 月30日裁定（99年度聲字第3694號），提起抗告，
本院裁定如下：
    主  文
抗告駁回。
    理  由
一、按裁判確定前犯數罪者，併合處罰之；數罪併罰有二裁判以
    上者，應依刑法第51條之規定定其應執行之刑；宣告多數有
    期徒刑者，於各刑中之最長期以上，各刑合併之刑期以下，
    定其刑期，刑法第50條、第53 條、第51條第5款分別定有明
    文。次按法律上屬於自由裁量之事項，有其外部性界限及內
    部性界限，並非概無拘束。依據法律之具體規定，法院應在
    其範圍選擇為適當之裁判者，為外部性界限；而法院為裁判
    時，應考量法律之目的，及法律秩序之理念所在者，為內部
    性界限。法院為裁判時，二者均不得有所踰越。在數罪併罰
    ，有二裁判以上，定其應執行之刑時，固屬於法院自由裁量
    之事項，然仍應受前揭外部性界限及內部性界限之拘束（最
    高法院94年度台非字第233號判決意旨參照）。
二、原裁定以：抗告人即受刑人甲○○因違反毒品危害防制條例
    等案件，先後經原審法院及臺灣桃園地方法院判處如原裁定
    附表所示之刑，均經分別確定在案。茲檢察官聲請定其應執
    行刑，原審審核認聲請為正當，應定其應執行之刑，爰依刑
    事訴訟法第477條第1 項，刑法第53條、第51條第5款，裁定
    受刑人所犯如原裁定附表所示之罪，應執行有期徒刑2年5月
    。
三、抗告意旨略以：查刑法第51條第5 款關於數罪併罰明文規定
    「宣告多數有期徒刑者，於各刑中之最長期以上，各刑合併
    之刑期以下，定其刑期。又參照刑法第2條第1項「行為後法
    律有變更者，適用行為時之法律。但行為後之法律有利於行
    為人者，適用最有利於行為人之法律。」新法施行後，應適
    用最有利於行為人之法律，裁判確定前犯數罪，其中一罪在
    新法施行前者，亦同。惟查，刑法第56條連續犯之規定業已
    刪除，並於95年7月1日施行，緣因連續犯原為數罪之本質，
    是以回歸數罪併罰之處刑，以維護刑罰之公正性，如多次施
    用毒品之犯行，即採一罪一罰，始符合立法本旨。然而新法
    施行以來，一罪一罰之認定似乎獨厚毒品危害防制條例中「
    施用毒品案件」之案件，其他類型之案件，如「販賣毒品案
    件」被告犯5次販賣行為，每次分別判刑15年，共計75 年，
    後定其應執行之刑大約為18年6 月至19年，又如「強盜案件
    」犯有普通強盜案6件，分別判刑5 年6月，合計33年，定應
    執行刑為6 年半。原因在於上述類別之案件大致上都會合併
    由同一審法官審理，施用毒品案件則無此現象，此一不公平
    現象，令受刑人不服。且同時有販賣及施用毒品之行為時，
    法院常以販賣毒品之高度行為吸收低度之施用毒品行為之方
    式認定為一罪，二行為差距頗大卻認定為一罪，已明顯違反
    比例原則。觀諸原裁定對抗告人所犯數罪之定應執行之刑，
    其所減少之刑微乎其微，與其他類型案件之間之待遇，何止
    天壤之別，不公之處，昭然可見，有違公平原則。懇請本院
    更為合理公平之裁定，賜與受刑人一個悔過向上之機會等語
    。
四、經查：本件受刑人先後犯有施用第二級毒品、竊盜等共計 7
    罪，分別經原審法院以98 年度易字第2918號處有期徒刑5
    月、原審法院以98 年度易字第2639號處有期徒刑5月、
    原審法院以99年度簡字第1080 號處有期徒刑5月、臺灣桃
    園地方法院以99年度審簡字第76 號處有期徒刑4月、原審
    法院以99年度簡字第3862 號處有期徒刑5月、原審法院以
    99年度易字第1357 號處有期徒刑6月、臺灣桃園地方法院
    以99年度壢簡字第943號處有期徒刑5月，均經確定。其中
    、罪曾經原審法院定應執行有期徒刑9 月，至罪嗣經
    原審法院以98年度聲字第3285號定應執行有期徒刑1年8月，
    前揭各刑中最長期者為有期徒刑5 月，各刑合併後之刑期為
    有期徒刑2年11 月，原審裁定合併定其應執行之刑為有期徒
    刑2年5月，揆諸首揭規定，合於刑法第51條所規定之外部性
    界限。又上開7罪中前5罪曾經原審法院定應執行刑為有期徒
    刑1年8月，已如前述，有本院被告前案紀錄表附卷可憑，從
    而原審定其應執行之刑時，即受前揭內部性界限之限制，原
    裁定就上開7罪定應執行有期徒刑2年5 月，自無違反內部性
    界限可言。抗告意旨認原審定應執行刑後所減之刑期微乎其
    微，違反公平原則及比例原則，不利於抗告人云云，指摘原
    裁定不當，為無理由，應予駁回。
據上論斷，應依刑事訴訟法第412條，裁定如主文。
中    華    民    國    99    年    9     月    6     日
                  刑事第五庭  審判長 法  官  李英勇
                                     法  官  崔玲琦
                                     法  官  劉秉鑫
以上正本證明與原本無異。
不得再抗告。
                                     書記官  蔡宜蓁
中    華    民    國    99    年    9     月    7     日

司法院資訊處製作；財團法人民間司法改革基金會備份。
